最高法院刑事判決　　　　　　　　　　　　　　　八十八年度台上字第四三九八號
　　上　訴　人　甲○○
右上訴人因妨害自由等罪案件，不服台灣高等法院，中華民國八十六年六月三十日第
二審判決（八十六年度上訴字第一○二二號，起訴案號：台灣台北地方法院檢察署八
十五年度偵字第六一六三號），提起上訴，本院判決如左：
    主  文
上訴駁回。
    理  由
一妨害自由部分：
按刑事訴訟法第三百七十七條規定，上訴於第三審法院，非以判決違背法令為理由，
不得為之。是提起第三審上訴，應以原判決違背法令為理由，係屬法定要件。且必須
依據卷內資料為具體之指摘，並足據以辨認原判決已具備違背法令之形式，始屬相當
。本件原判決認定上訴人甲○○於民國八十四年八月間，高利貸與黃競南新台幣（以
下同）一百五十萬元，黃競南清償二百萬元後，上訴人認黃競南尚積欠一百九十四萬
五千元未支付，竟於八十五年二月十三日晚上七時許，與不知情之張晉瑞、楊仁聖（
以上二人已不起訴處分），在台北市○○○路○段九十三號前，由上訴人將黃競南強
行押入車號ＩＣ－○四六二號自用小客車內，限制其離去，而剝奪其行動自由。上訴
人並恫嚇黃競南，要其聯絡家人準備一百八十萬元支付，否則將置其於死地。黃競南
即聯絡其弟黃奎誥籌款，並約定於翌（十四）日零時，在台中市○○路與惠中路口信
兵衛日本料理店前交付支票。屆時黃奎誥僅能籌得一百萬元支票，上訴人即在該日本
料理店附新之便利商店購買本票，脅迫黃競南簽下如面額各二十萬元，到期日均為八
十五年四月三十日之本票四張，而使人行無務之事等情。因而維持第一審論處上訴人
以非法方法剝奪人之行動自由罪刑之判決，駁回上訴人在第二審之上訴，業已明上
開事實，已據被害人黃競南指訴綦詳，核與證人即被害人之弟黃奎誥於警訊時證稱：
「……他（指被害人）已被人押走了，……今天沒有籌到支票，就死定了，並不得報
警，否則會連累家人」；及於第一審稱：被害人叫伊幫忙籌支票，如籌不到，就無法
活著回家等情相符。而上訴人與張晉瑞、楊仁聖二人於上開時、地發現被害人，由上
訴人將被害人拉上車，四人即到附近咖啡屋談判還錢，隨即將被害人載往台中市取支
票等情，亦經張晉瑞、楊仁聖二人於警訊中證述明確。並有黃奎誥向警報案之內政部
警政署受理各類案件紀錄影本一份、本票影本四張在卷足稽，為其所憑之證據及認定
之理由。而以被害人已簽發支票三張，作為償債之用，有支票三張足稽，若非上訴人
強押，被害人自無再南下台中要求其弟籌措支票之必要，且無再往台中簽發四張本
之必要，是以上訴人所辯：黃競南自願同往，並未限制其行動自由云云，顯無足採，
分別於理由內予以指駁及說明。上訴意旨略以：(一)張晉瑞、楊仁聖二人警訊中均否認
有控制被害人行動自由，且亦經不起訴處分，原審認其二人證言與被害人指訢相符，
與卷內資料顯不相符。(二)被害人交付予上訴人作為清償債務用之三張支票，經上訴人
提示而不獲支付，雙方協議南下向被害人之弟收取一百萬元支票，上訴人恐該支票亦
遭退票，遂要求被害人再交付共八十萬元之本票四張，作為擔保，純屬正常之情事，
乃原審認被害人無需再籌借支票，進而推定被害人非自願前往台中云云，有違經驗及
論理法則。(三)上訴人與被害人驅車南下，其間有不少紅綠燈，當天並在三義休息站用
餐，被害人竟未脫逃，足證被害人同意與上訴人南下，原審認被害人係受上訴人強押
南下，亦有違經驗法則。(四)上訴人於原審請求對被害人進行測謊，原審不予測謊，且
未於判決內明不予調查之理由，亦未盡調查能事。(五)證人黃奎誥係被害人之弟，其
證言偏頗，且係傳聞證據，無證據能力，原判決採信其證言，有違證據法則云云，指
摘原判決不當。惟查：證據之取捨屬事實審法院之職權，原判決認張晉瑞、楊仁聖二
人於警訊中供承與上訴人上開時、地發現被害人，由上訴人將被害人拉上車，並將被
害人載往台中市取支票等情，足採為認定上訴人強押被害人之佐證，並無不合，並不
因張晉瑞、楊仁聖二人經檢察官不起訴處分，而否定渠二人證言之證據能力。另被害
人交付予上訴人之三張支票，既經上訴人提示不獲支付，顯然被害人已無償債能力，
若非上訴人所逼，被害人當無聯絡與其債務無關之其弟籌借支票，及與上訴人等驅車
南下取支票之必要。原判決依被害人之指訴及證人即被害人之弟黃奎誥等人之證述，
認被害人係被強擇南下，與經驗及論理法則均無違背。又被害人在上訴人強押及張晉
瑞、楊仁聖在場陪同下，精神上已受壓抑，不敢脫逃，並不悖常情，不能因此而為上
訴人有利之認定。至測謊結果，僅可供作認定之參考而已，尚不足為認定之絕對依據
，原法院未依聲請對被害人進行測謊，亦於判決結果無影響。再者，證人黃奎誥之證
言，係述其親自經歷被害人受迫害而向其調款，並前往台中，擬交付支票之經過，
非僅出諸傳聞，原審採為不利上訴人之證據，亦非無據。上訴意旨指摘並未針對原判
決所為論斷，依據卷內資料為具體指摘。乃徒就原判決已明白論斷之事項及原審認事
、採證職權之適法行使，任意指摘，尚不足據以辨認原判決具備違背法令之形式。其
上訴違背法律上程式，應予駁回。
二重利罪部部分：
按刑事訴訟法第三百七十六條所列各罪之案件，經第二審判決者，不得上訴於第三審
法院，法有明文。本件上訴人甲○○重利部分，原審係依刑法第三百四十四條論處罪
刑，核屬刑事訴訟法第三百七十六條第一款之案件。依首開說明，既經第二審判決，
自不得上訴於第三審法院，上訴人竟復提起上訴，顯為法所不許。其此部分上訴為不
合法，應予駁回。
據上論結，應依刑事訴訟法第三百九十五條前段，判決如主文。
中      華      民      國    八十八    年      八      月     十二     日
                              最高法院刑事第八庭
                                  審判長法官  吳  雄  銘
                                        法官  池  啟  明
                                        法官  石  木  欽
                                        法官  王  憲  義
                                        法官  郭  毓  洲
      右正本證明與原本無異
                                              書  記  官
中      華      民      國    八十八    年      八      月              日
